【裁判字號】    98,交聲,4235
【裁判日期】    990129
【裁判案由】    違反道路交通管理處罰條例聲明異議
【裁判全文】
臺灣臺北地方法院交通事件裁定        98年度交聲字第4235號
原處分機關  交通部公路總局臺北區監理所板橋監理站
異  議  人
即受處分人  丙○○
上列異議人即受處分人因違反道路交通管理處罰條例案件，對原
處分機關民國98年12月7日所為板監裁字第裁41-C00000000號、
41-C00000000號處分聲明異議，本院裁定如下：
    主  文
異議均駁回。
    理  由
一、原處分意旨略以：異議人即受處分人丙○○於民國98年10月
    14日晚間6時55分許，騎朗勝有限公司（下稱朗勝公司）所
    有J9K-190號重型機車，駛經有燈光號誌管制之臺北縣三重
    市○○路、力行路之交岔路口闖紅燈，逕行左轉力行路，經
    警示意停車受檢，拒絕停車接受稽查而逃逸，經警舉發，嗣
    經機車所有人朗勝公司申報違規行為人為異議人，原處分機
    關依道路交通管理處罰條例第53條第1款、第60條第1項、第
    85條第1項，依序處罰鍰新臺幣（下同）1千8百元、3千元，
    合計4千8百元，並依同條例第63條第1項第3款、第1款規定
    ，分記違規點數3點、1點，合計4點等語。
二、異議意旨略以：伊當日僅騎車外送至臺北縣新店市○○路18
    8號宏達電公司，晚間6點前即返至三媽臭臭鍋店內工作，未
    騎車駛經舉發地點云云。
三、按汽車駕駛人，行經有燈光號誌管制之交岔路口闖紅燈者，
    處新臺幣1千8百元以上5千4百元以下罰鍰，並記違規點數1
    點。汽車駕駛人，駕駛汽車有違反本條例之行為，經交通勤
    務警察或依法令執行交通稽查任務人員制止時，不聽制止或
    拒絕停車接受稽查而逃逸者，除按各該條規定處罰外，處新
    臺幣3千元以上6千元以下罰鍰，並記違規點數1點。而所謂
    汽車，包括機器腳踏車。本條例之處罰，受舉發違反道路交
    通管理事件之受處罰人，認為受舉發之違規行為應歸責他人
    者，應於舉發違反道路交通管理事件通知單應到案日期前，
    檢附相關證據及應歸責人相關證明文件，向處罰機關告知應
    歸責人，處罰機關應即另行通知應歸責人到案依法處理。逾
    期未依規定辦理者，仍依本條例各該違反條款規定處罰。道
    路交通管理處罰條例第53條第1項、第60條第1項、第63條第
    1項第3款、第1款、第3條第8款、第85條第1項分有明文。經
    查：
(一)交通警員製單舉發違反道路交通管理處罰條例所列之違規事實
  ，本質為行政處分，係公務員基於職務上權力，依法就特定具
  體事件所為公法效果之單方行政行為，基於公務員為公法行為
  具有公信力之原則，該行政處分當可被推定為有效，其據以依
  法處分之事實亦應認定為正確無誤，本此公信原則，乃立法者
  賦予行政機關制定違反道路交通事件統一裁罰基準及處理細則
  ，使執勤警員得立即處分以維交通秩序、安全之行政目的，反
  之，若謂公務員一切行政行為均需預留證據以證其實，則國家
  行政勢必窒礙難行，據此，刑事訴訟法就犯罪證據有關規定中
  ，與屬行政秩序罰之交通違規裁罰本旨不合部分，自不在準用
  之列（臺灣高等法院87年度交抗字第157號裁定意旨參照）。
  另依道路交通管理處罰條例裁處行政罰事件，依公法爭議之舉
  證責任分配法則，固應先由行政機關就履踐相關正當法定程序
  及人民應受處罰之客觀違反法令行為，負證明之責，惟倘受處
  分人就行政機關已為相當證明之前開事項欲為抗辯，亦須就其
  所辯提出反證，然行政機關就上揭應為舉證事項，非不得以執
  行查察取締勤務人員，依調查人證程序，就親歷事實提供不可
  替代之證明方法，先予敘明。
(二)異議人確有上揭違規事實，業經舉發警員即證人甲○○到庭證
  述：違規人當時機車紅燈左轉，當時係伊與另位同事2人一起
  攔的，伊確定車牌號碼為正確，伊抄車牌距機車，大概是本院
  11法庭書記官席至伊現在坐著之應訊席，距離就是這麼近，因
  為逕行舉發會影響當事人權益，我們會很小心，如果看得很模
  糊，我們就會算了而不舉發，我們一定是看得很清楚，才會舉
  發，伊兩眼視力均係1.0，當時還有跟一位同事上班，伊把車
  號抄起來，有給另外那位同事看，同事也說對等語（本院卷第
  26-27頁），衡證人甲○○係依法執行公務警員，與異議人毫
  不相識，亦無怨隙，實無捏造事實違法取締或故設虛詞構陷異
  議人致己亦受偽證罪嫌追訴處罰之理，是其證詞應係真實可信
  ；復參酌被告自承己閱視內容後始親填之卷附「提供違規駕駛
  人申報書」載明：「公司所有之J9K-190號車，於98年10月14
  日被警方以第C00000000、C00000000號違規通知單逕行舉發違
  規乙案，當時確實由丙○○駕駛無訛，以上所言如有不實，願
  負一切法律責任」（本院98年度交聲字第4235號卷第13頁、28
  頁背面-29頁），足證舉發當時確由異議人本人駕駛無訛，是
  異議人嗣辯稱己在店內，未在舉發地點云云，顯係卸責之詞，
  洵無足取；況證人即三媽臭臭鍋店長乙○○亦結證：伊不確定
  98年10月14日晚間6-7點異議人是否一直在店內，只能確定異
  議人有上班，但不能確定他在上班期間一步都未離開店內等語
  （本院卷第28、29頁），是其證詞亦難據為有利於異議人之認
  定。
四、綜前所述，原處分機關前揭裁罰，核屬適法，異議人異議為
    無理由，應予駁回。
據上論斷，應依道路交通管理處罰條例第87條第2項、道路交通
案件處理辦法第19條，裁定如主文。
中    華    民    國    99    年    1     月    29    日
                      臺灣臺北地方法院交通法庭
                              法  官  陳琪媛
以上正本證明與原本無異。
如不服本裁定，應於裁定送達後5日內向本院提出抗告狀。
                              書記官  陳豪達
中    華    民    國    99    年    1     月    29    日

司法院資訊處製作；財團法人民間司法改革基金會備份。
